【裁判字號】    89,易,5036
【裁判日期】    900404
【裁判案由】    業務侵占
【裁判全文】
臺灣高雄地方法院刑事判決                        八十九年度易字第五三六號
    公  訴  人  臺灣高雄地方法院檢察署檢察官
    被      告  乙○○
    選任辯護人  陳俊偉
右列被告因業務侵占案件，經檢察官提起公訴（八十九年度偵字第一九二六九號），
本院判決如左：
    主  文
乙○○無罪。
    理  由
一、公訴意旨略以：被告乙○○係高雄市耕溫馨企業行之外務員。乃意圖為自己不法
    之所有，於八十七年間向耕溫馨企業行之客戶方煥昇、阿德、吳崇 (宗)海、燕
    芷網、王秋銘、甲○○分別收取新台幣（下同）一萬一千九百元、一萬六千元、
    八千二百元、一萬零五百元、六千四百元、一萬元、五千七百元、八千四百元、
    七千三百元、七千元、二萬元，共計十一萬四千元帳款後侵占入己。因認被告涉
    犯刑法第三百三十六條第二項業務侵占罪嫌。
二、按犯罪事實應依證據認定之，無證據不得推定其犯罪事實，刑事訴訟法第一百五
    十四條定有明文，且按告訴人之告訴，係以使被告受刑事訴追為目的，是其陳述
    是否與事實相符，仍應調查其他證據以資審認，此有最高法院五十二年台上字第
    一三○○號判例可循。又刑法上之侵占罪，須意圖為自己或第三人不法之所有，
    變易持有為所有，始克成立。訊據被告乙○○固不諱言有向甲○○收取欠款二萬
    七千元，且未繳給告訴人丁○○之事實，惟堅決否認有侵占犯行，辯稱：伊任職
    於告訴人公司，已長期未領全部薪資，告訴人除以顧客簽帳之本票二聯做為薪資
    扣抵外，又交付上開方煥昇等人之本票一聯要求伊去催討，上開帳款除甲○○部
    分外均未收到，甲○○所欠帳款已經自伊薪資中扣除了等語。
三、本件公訴人認被告涉有刑法第三百三十六條第二項之業務侵占罪嫌，無非係以告
    訴人之指訴及其提出甲○○書據之簽認書一紙及本票影本十一紙，為其論罪之主
    要依據。惟查：
    （一）被告否認收取除甲○○部分外之帳款，告訴人亦陳稱並不確定被告有向呂
          岡宜以外之上開客戶收取帳款，且無法提供資料查證，是此部分不能僅憑
          公訴人之推論，遽斷被告即有侵占之犯行。
    （二）依ＫＴＶ之職場慣例，經業績幹部引入之消費客人所簽帳部分，概由幹部
          負責代償，此與負責耕溫馨企業行（即ＫＴＶ店）員工薪資之總經理即證
          人丙○○於本院審理中承稱：被告是公司的業績幹部，如是被告引入消費
          之客人，公司就算被告的業績，有收回來的帳款，就可以領百分之二十的
          薪水，如果沒有收回來，就沒有薪水，且就算被告欠公司這筆錢，故被告
          總共欠公司十一萬四千元等語相符，再據被告供稱：告訴人除以顧客簽帳
          之本票二聯做為薪資扣抵外，又交付上開甲○○等人之本票一聯要求伊去
          催討等情，則上開甲○○等人之帳款並不在抵扣被告薪資範圍內，本件公
          訴人指稱被告所侵占之帳款十一萬四千元，實乃告訴人要求被告替消費客
          人負代償責任之款項。從而被告係本於上開代償責任而向客人甲○○收取
          消費款，即不能認其所收收之款項，係持有告訴人所有之物，並不生侵占
          問題。
    （三）又按工資係維持勞工基本生活之需，基於保障勞工之生存權，勞動基準法
          第二十六條規定，僱主不得預扣勞工工資作為違約金或賠償費用。查告訴
          人將客戶未付款部分，從應給付被告之薪水內扣除，雖係基於雙方之約定
          ，但客戶積欠告訴人之債務，被告並非債務人，是告訴人與被告間不論此
          項預扣工資之約定為損害賠償或違約金，既均違反前開禁止規定，其約定
          自屬無效，是告訴人預扣被告工資於法不合，告訴人所預扣部分之工資既
          未履行，其應付工資之債務尚未消滅。是告訴人既負欠被告薪資，被告未
          將取自甲○○之款項交付告訴人，亦難謂有何不法所有之意圖。
      綜上所述，被告未將取自甲○○之款項交付告訴人，充其量僅足認有民事債務
      糾葛，尚難遽此即謂有變易持有為所有侵占行為或不法所有之侵占意圖。此外
      ，本院復查無其他積極證據足資證明被告有公訴人所指之侵占犯行，既不能證
      明被告犯罪，揆諸前揭說明，依法自應予諭知無罪判決。
據上論斷，應依刑事訴訟法第三百零一條第一項，判決如主文。
中      華      民      國    九十      年      四      月      四      日
                              臺灣高雄地方法院刑事第一庭
                                      法  官    郭佳瑛
右正本證明與原本無異。
如不服本判決，應於判決送達後十日內，向本院提出上訴狀。
                                      書記官    王美玲
中    華    民    國      九十      年 四      月      六      日


司法院資訊處製作；財團法人民間司法改革基金會備份。
